【裁判字號】    89,上易,915
【裁判日期】    890511
【裁判案由】    竊盜
【裁判全文】
臺灣高等法院刑事判決                            八十九年度上易字第九一五號
    上  訴  人  臺灣桃園地方法院檢察署檢察官
    被      告  乙○○
右上訴人因被告竊盜案件，不服臺灣桃園地方法院八十九年度易字第一七○一號，中
華民國八十九年一月四日第一審判決 (起訴案號：臺灣桃園地方法院檢察署八十八年
度偵緝字第六一一號)提起上訴，本院判決如左：
    主  文
上訴駁回。
    理  由
一、本案經本院審理結果，認第一審判決對被告乙○○為無罪之諭知，核無不當，應
    予維持，並引用第一審判決書記載之證據及理由。
二、檢察官上訴意旨略以被害人於八十八年一月十二日晚間遭人將該支票竊取，被告
    旋即於同月十四日將該二紙支票存入其於農民銀行新明分行之帳戶中，其辯稱係
    在上開地點拾獲，則其所辯是否為真實？為何失竊與提示付款之期間如此接近？
    被告於前開物品失竊時，是否有不在場之證明？依經驗法則而論，支票係有價證
    券，一般人於拾獲後，豈有隨意將之提示交換之理？被告持有失竊之支票，應由
    其證明物品之來源，並應查察其所言是否屬實若其無法證明時，應係合理可疑其
    有竊盜犯行，又設若嫌竊盜之被告辯稱未有竊盜犯行，係在路上檢來，或係不
    知名之人所交付，是否應調查其所辯者，係屬實情否？並調查其他證據，以資為
    審認之準據，果以未有直接證據即遽認被告無罪，則與刑事訴訟法第一百六十三
    條第一項規定之意旨有違，且原審並未於判決理由中敘及採信被告說辭之理由，
    亦未見原審將上開一般人合理可疑之事項予以調查，即以無直接證據為被告無罪
    之判決，似有應行調查之證據未予調查之疏失云云，經查原審法院以證人即米老
    鼠ＫＴＶ之職員甲○○於該院審理中證稱：小偷沒有被ＫＴＶ內之錄影機錄到，
    小偷是撬開抽屜拿走支票的等語，證人甲○○顯然未能指證（因未目睹）被告確
    為下手行竊之人，及刑事被告本有拒絕陳述或保持緘默之權，縱使故為默秘，依
    刑事訴訟法第一百五十六條第三項之規定，尚不得執是為論罪之基礎，且職司犯
    罪偵查第一線之警察機關有在失竊現場實施採集跡證之作為，亦無任何足供認定
    被告與失竊現場有關連之事證，自無法以被告持有或提示該二紙支票，即推定其
    有竊盜犯行，並以刑事訴訟法上證明之資料，無論其為直接證據或間接政據，均
    須達於通常一般之人均不致於有所懷疑，而得確信其為真實之程度，始得據為有
    罪之認定，若其關於被告是否犯罪之證明未達此程度，而有合理性懷疑之存在，
    致始無從形成有罪之確信，根據「罪證有疑，利於被告」之證據法則，即不得遽
    為被告有（原審誤載為無）罪之認定，有最高法院七十六年台上字第四九八六號
    判例意旨足資參照；又以情況證據（即間接證據）斷罪時，尤須基於該證據在直
    接關係上所可證明之他項情況事項，本乎推理作用足以確證被告有罪，方為合法
    ，不得徒憑主觀上之推想，將一般有利被告之其他合理情況逕予排除，此觀最高
    法院三十二年度上字第六七號判例意旨亦甚明顯，且以查無其他積極之證據足認
    被告確有公訴人所指之犯行，不能證明被告犯罪，依法諭知無罪之判決等，原審
    法院已就其心證上理由予以闡述，敘明其如何無從為有罪之確信，因而為無罪之
    判決，尚難認有何違誤，再被告在被判罪確定之前，應被推定為無罪及被告並無
    自證無罪之義務，均為刑事訴訟之基本原則，被告否認犯罪所持之辯解，縱無可
    取，仍不得因此資以為反證其犯罪之論據，此亦有最高法院八十七年度台上字第
    三四七一號刑事判決要旨可據，又法院固應依職權調查證據，但並無蒐集證據之
    義務，其調查之範圍，以審判中案內所存在之一切證據為限，案內所不存在之證
    據，即不得責令法院為發現真實，應依職權從各方面詳加蒐集、調查，此亦有最
    高法院八十七年度台非字第一號刑事判決要旨可憑，是既無積極之證據足資證明
    被告有竊盜之犯行，被告又無自證無罪之義務，揆諸上開判決要旨，被告否認犯
    罪所持之辯解，縱無可取，仍不得因此資以為反證其犯罪之論據，且法院亦無蒐
    集證據之義務如上述，故上訴人之上訴非有理由，應予駁回。
三、被告乙○○經合法傳喚，無正當理由不到庭，爰不待其陳述逕行判決。
據上論結，應依刑事訴訟法第三百七十三條、第三百六十八條、第三百七十一條判決
如主文。
本案經檢察官施良波到庭執行職務。
中      華        民        國      八十九     年   五   月    十一    日
                               臺灣高等法院刑事第四庭
                                   審判長法  官  蔡  永  昌
         法  官  陳  榮  和
                                         法  官  許  宗  和
右正本證明與原本無異。
不得上訴。
                                         書記官  廖  艷  莉
中     華      民      國      八十九    年      五     月      十六    日


司法院資訊處製作；財團法人民間司法改革基金會備份。
